最　高　行　政　法　院　裁　定
　　　　　　　　　　　　　94年度裁字第00719號
聲　請　人　甲○○○○○○○○.
上列聲請人因聲請停止執行事件，對於中華民國92年10月24日
本院92年度裁字第01529號裁定，聲請再審，本院裁定如下：
　　主  文
再審之聲請駁回。
再審訴訟費用由聲請人負擔。
　　理  由
一、按「裁定已經確定，而有第273條之情形者，得準用本編之
    規定，聲請再審。」為行政訴訟法第283條所明定。是對於
    本院裁定聲請再審，須有行政訴訟法第273條第1、2項所定
    情形之一，且非當事人已依抗告主張其事由者為限。
二、原裁定駁回聲請人之抗告，略以：相對人中央健康保險局（
    下同）以聲請人違反全民健康保險法第72條、全民健康保險
    醫事服務機構特約及管理辦法第34條第1項第7款、第35條第
    1項第4款、第2項、第36條規定，而以民國（下同）91年8月
    14日健保醫字第0910014321號函處2倍罰鍰及終止特約，並
    自終止特約之日起1年內不得申請特約。聲請人以其業已提
    起行政訴訟，惟接獲相對人通知自92年10月1日起執行上開
    處分，該處分之執行影響聲請人之經濟上利益極為重大，即
    使日後原處分經確定終局判決撤銷，亦將發生難於回復之損
    害等由，聲請停止執行。惟按行政訴訟法第116條第2項前段
    所謂難於回復之損害，係指其損害不能回復原狀，或不能以
    金錢賠償等情而言。本件相對人處2倍罰鍰及終止特約，並
    自終止特約之日起1年內不得申請特約，聲請人主張民眾將
    不再前往其診所看診，於聲請人之經濟影響頗巨，且診所之
    名譽造成嚴重傷害，此非財產上損害，非以金錢賠償得以回
    復原狀云云。惟名譽並非不得回復，民法關於人格權之侵害
    ，亦訂有回復之方法，故原處分縱有嗣後被撤銷之可能，其
    名譽受損，仍難謂將對聲請人發生難以回復之損害。至於因
    原處分造成民眾不再前往看診，影響聲請人之收入、病患流
    失及罰鍰之先行支付等損失，則非不得以金錢補償，原審裁
    定否准聲請人停止執行之聲請，尚無違誤。聲請人抗告意旨
    難認為有理由，駁回聲請人之抗告。並敘明抗告人相關刑事
    部分業經判決無罪，原處分認定之事實是否錯誤，係本案訴
    訟問題，非本件停止訴訟程序所應審究等語。
三、本件聲請意旨略以：（一）按行政訴訟法第273條第1項第1
    款所規定之「適用法規顯有錯誤」，不僅指「積極的適用法
    規顯有錯誤」，尚包括「消極的不適用法規顯然影響於判決
    者」，且本款所謂之「法規」，亦應包括經驗法則。（二）
    原處分「2倍罰鍰」係對人民財產權之侵害，應予暫時權利
    保護之必要；又「終止特約且1年內不得申請特約之核定」
    ，依一般經驗法則，新舊病患將不到聲請人診所就醫，致遭
    受重大經濟損失，且名譽亦遭受損，兩者皆難以回復為執行
    前狀態，故應已具備行政訴訟法第116條第2項「難於回復之
    損害」之要件，是原裁定有適用法規之違誤。（三）本件涉
    及刑事部分，業經臺灣板橋地方法院92年9月26日92年度訴
    字第449號刑事判決，判決聲請人無罪在案。是原處分因作
    成之基礎事實錯誤而不合法。又原處分係自92年10月1日起
    執行，如不儘速停止執行，損害將擴大，亦符合行政訴訟法
    第116條第2項「有急迫情事」之規定。請將原裁定及原審裁
    定廢棄並停止原處分之執行等語。經核聲請再審所陳各節，
    業據聲請人依抗告主張其事由，並經本院原確定裁定詳予審
    酌及說明其不採之理由甚詳，聲請人復以個人主觀之見解，
    指摘本院原確定裁定未採用經驗法則，顯有適用法規錯誤云
    云，循再審之方式聲請再審，揆諸首揭規定，難謂合法。況
    聲請人所為主張，核與行政訴訟法第273條第1項各款情形無
    一相符，聲請人顯無法定再審事由而聲請再審，自非法之所
    許，仍應予駁回。
四、依行政訴訟法第283條、第278條第1項、第104條、民事訴訟
    法第95條、第78條，裁定如主文。
中    華    民    國    94    年    4    月    28     日
                  第三庭審判長法  官　廖　政　雄
                              法  官　林　清　祥
                              法  官　鍾　耀　光
                              法  官　姜　仁　脩
                              法  官　胡  國  棟
以  上  正  本  證  明  與  原  本  無  異
中    華    民    國    94    年    4    月    28     日
　　　　　　　　　　　　　　　書記官　陳　盛　信
